【裁判字號】    95,訴,311
【裁判日期】    951030
【裁判案由】    稅捐稽徵法
【裁判全文】
臺北高等行政法院判決
                                     95年度訴字第00311號
                              .
原      告  保力達股份有限公司
代  表  人  甲○○
訴訟代理人  陳欽賢  律師
複代理人    周嬿容  律師
被      告  財政部臺灣省北區國稅局
代  表  人  凌忠嫄（局長）
訴訟代理人  乙○○
上列當事人間因稅捐稽徵法事件，原告不服財政部中華民國94年
11月18日台財訴字第09400495650號訴願決定，提起行政訴訟。
本院判決如下：
    主  文
原告之訴駁回。
訴訟費用由原告負擔。
    事  實
一、事實概要：
    原告76年度營利事業所得稅結算申報，前經臺北縣政府稅捐
    稽徵處核定全年所得額為新臺幣（下同）120,361,351元，
    原告不服，向該處申請復查，經該處以79年8月2日79 北縣
    稅法字第52442號函復，俟營業稅部分行政救濟確定後，再
    行復查決定。嗣該案營業稅部分於92年5月8日確定，被告乃
    據以復查決定准予追減全年所得額47,098,659元，變更全年
    所得額為73,262,692元，核定補徵稅額3,827,000元，原告
    就上開復查決定未依法提起訴願而告確定，被告所屬新莊稽
    徵所乃就復查決定應補繳稅款3,827,000 元，加計行政救濟
    利息5,014,208 元一併發單補徵。原告就行政救濟加計利息
    部分不服，申請復查，未獲變更，提起訴願，亦遭駁回，遂
    向本院提起本件行政訴訟。
二、兩造聲明：
    (一)原告聲明：
      1.訴願決定、復查決定及原處分均撤銷。
      2.訴訟費用由被告負擔。
    (二)被告聲明：
      1.駁回原告之訴。
      2.訴訟費用由原告負擔。
三、兩造爭點：
    被告所屬新莊稽徵所就原告對於76年度營利事業所得稅結算
    申報之核定申請復查，其復查決定應補繳稅款3,827,000 元
    ，而加計行政救濟利息5,014,208 元一併發單補徵，該加計
    利息之處分，是否有據？
四、兩造陳述：
    (一)原告主張：
      1.本件一律依年利率百分之9.5計算利息於法有違，亦不
        公平：
        (1)按行政救濟程序後，對納稅義務人補徵或退還溢繳本
          稅均應加計利息之規定，係為填補對方因延緩徵收或
          退還本稅所生之損失，為原告及被告與訴願決定均認
          同之點。
        (2)查79年01月24日修正前，稅捐稽徵法第38條第3項規
          定，經復查、訴願或行政訴訟確定，應補繳稅款者…
          自該項補繳稅款原應繳納期限屆滿之次日起，至填發
          補繳稅款繳納通知書之日止，按補繳稅額，依當地銀
          行業通行之1年期定期存款利率，按日加計利息，一
          併徵收。當時之立法目的，除在統合各稅法做統一規
          定外，依財政部70年10月10日台財稅第38817號函釋
          明，補繳稅款應加計利息之規定，其目的係在彌補因
          行政救濟程序而延緩繳稅對公庫所造成之損失。如因
          跨越年度有不同之利率標準時，一律以該年度1月1日
          之利率辦理，亦即如有跨年度補徵利息時，以每1年
          度1月1日之利率計算該年度之利息。79年01月24日稅
          捐稽徵法第38條第3項修正公布為現行條文時，其修
          正理由係因應利率自由化後，為期統一適用，才修正
          改依郵政儲金匯業局1年期定期存款利率加計利息，
          由於加計利息之立法理由前後是相同的，因此，如遇
          有跨越年度而有不同利率標準時，自應按不同年度之
          不同利率加計，始符公平及彌補對方損失之原則。
        (3)本件於79年當時之年利率固為百分之9.5，但其後利
          率已逐年下降，至目前已降至百分之1.5左右，原處
          分橫跨14個年度均依年利率百分之9.5計算利息，不
          但與原立法目的不合，對原告極度不公平，且使公庫
          受到不當利益，與原處分及原訴願決定所揭示，對補
          稅或退稅加計利息是彌補延後繳稅或退還本稅所生損
          失之意旨不合，是以原處分違背立法目的，違背公平
          原則，違背損失彌補原則。自應予撤銷。
      2.原處分自79年06月11日起至93年03月25日止加計5,035
        日，即加計約14年度之利息亦於法不合：
        (1)查稅捐稽徵法第35條第4項前段規定，稅捐稽徵機關
          對有關復查之申請，應於接到申請書後2個月內復查
          決定。本件於79年07月10日申請復查，被告遷延14年
          至93年03月16日始作成復查決定，則此遲延之期間，
          並不可歸責於原告，而原處分以高於實際利率之虛擬
          利率計算利息，顯然不合一般倫理及公平正義之比例
          原則。
        (2)原復查決定復以原告可於提起行政救濟程序前先行繳
          清稅款，即可免除日後加計利率補徵之負擔云云，顯
          然漠視法律給予納稅義務人之權益；原決定復以復查
          申請後2個月未作復查決定，復查申請人即可提起訴
          願，自無因復查決定延遲，而須多繳利息之問題云云
          ，其論點嚴重掩飾政府行政怠隋之責任，均不足取。
        (3)又利息請求權因5年期間不行使而消滅，民法第126條
          規定甚明。本件加計5,035日約14年期間之利息，亦
          於法無據。因此，超過5年之期間，自應予扣除不得
          再加計。
      3.涉及本件原告對原補徵營利事業所得稅處分申請復查後
        ，原臺北縣稅捐稽徵處雖函告，該案應俟補徵營業稅部
        分行政救濟確定後再行復查決定，而營業稅部分已於92
        年5月8日確定，被告卻延至10個月後始為復查決定，此
        遲延期間亦不可歸責於原告，自不能加計利息云云。
      4.提出財政部函釋、稅捐稽徵法修正理由及本件訴願決定
        書等件影本為證。
    (二)被告主張：
      1.本件原告本年度營利事業所得稅結算申報，前經臺北縣
        政府稅捐稽徵處核定全年所得額為120,361,351元，原
        告不服，向該處申請復查，經該處以79年8月2日79北縣
        稅法字第52442號函復，俟營業稅部分行政救濟確定後
        ，再行復查決定。嗣該案營業稅部分於92年5月8日確定
        ，被告乃據以復查決定准予追減全年所得額47,098,659
        元，變更全年所得額為73,262,692元，核定補徵稅額
        3,827,000元，上開復查決定因原告未依法提起訴願而
        告確定，被告所屬新莊稽徵所乃就復查決定應補繳稅款
        3,827,000元，自原應繳納期間屆滿之次日（79年6月11
        日）起，至填發補繳稅款繳納通知書之日（93年3月25
        日）止，按原應繳納稅款期間屆滿之日郵政儲金匯業局
        之1年期定期存款利率9.5 ﹪，核定行政救濟加計利息
        為5,014,208元（3,827,000×9.5﹪×5,034/365）一併
        徵收。原告就行政救濟加計利息部分不服，主張一律依
        年利率9.5% 計算利息於法有違亦不公平，且本件於79
        年7月申請復查，被告遲延作成復查決定，不可歸責於
        原告，又利息請求權因5年期間不行使而消滅，請撤銷
        加計利息處分云云。
      2.納稅義務人對於核定稅捐之處分如有不服，依法申請復
        查，並非毋庸繳納原核定應納稅額，僅係得暫緩繳納，
        倘納稅義務人為免於復查決定核定應補繳稅捐後仍須加
        計利息，亦可於繳納期間屆滿前先行繳納，俟復查決定
        如有應退稅額時，再依稅捐稽徵法第38條第2 項規定，
        自納稅義務人繳納該項稅款之日起，至填發收入退還書
        或國庫支票之日止，按退稅額，依繳納稅款之日郵政儲
        金匯業局之1 年期定期存款利率，按日加計利息，一併
        退還。另稅捐稽徵法第38條對於經行政救濟確定應行退
        補之本稅，應加計利息一併徵收或退還之規定，旨在填
        補徵納雙方因行政救濟程序而延緩徵收或退還之本稅所
        生之損失，本件原告未繳納稅款而申請復查，依稅捐稽
        徵法第39條第1規 定，申請復查暫緩移送法院（現行為
        行政執行處）強制執行，如於行政救濟程序不加利息，
        豈非對依法定期限自動繳納稅款者有所不公平，原告既
        因提起行政救濟而享有未依限繳納稅款之利益，基於公
        允原則，理應負擔緩繳稅款期間之利息，要不因復查決
        定或行政爭訟期間而生影響。至原告以本件行政救濟利
        息之核定，係因被告遲誤稅捐稽徵法第35條第4 項所定
        2 個月應為復查決定之法定期間，則延誤作成復查決定
        期間之利息不應由納稅義務人負擔乙節，按稅捐稽徵法
        第35條第4 項固規定，稅捐稽徵機關應於接到復查申請
        書後2 月內為復查決定，並作成決定書，惟此係訓示規
        定，稅捐稽徵機關未於期間內作成決定，依同條第5 項
        規定，納稅義務人僅得逕行提起訴願，期間屆滿後作成
        之復查決定仍有效力，依規定亦應加計利息，此有最高
        行政法院89年度9月 份第1 次庭長法官聯席會議決議意
        旨可資參照。又應補繳稅款者係按原應繳納稅款期間屆
        滿之日郵政儲金匯業局之1 年期定期存款利率，按日加
        計利息，為稅捐稽徵法第38條第3 項規定甚明，本件被
        告所屬新莊稽徵所按原應繳納稅款期間屆滿之日郵政儲
        金匯業局之1 年期定期存款利率9.5 ﹪，核定行政救濟
        加計利息為5,014,208 元，於法並無不合。末按本件行
        政救濟加計利息係因復查程序終結決定有應補繳稅款，
        被告所屬新莊稽徵所始依稅捐稽徵法第38條第3 項規定
        核定加計利息，原告訴稱利息請求權因5 年期間不行使
        而消滅，係屬對法令之誤解。
    理  由
一、原告起訴時，被告之代表人為許虞哲，嗣已變更為凌忠嫄，
    並由凌忠嫄聲明承受訴訟，有其提出之聲明承受訴訟狀附卷
    可稽，核無不合，應予准許，合先敘明。
二、按納稅義務人對稅捐稽徵機關之復查決定如有不服，得依法
    提起訴願及行政訴訟；經依復查、訴願或行政訴訟程序終結
    決定或判決，應補繳稅款者，稅捐稽徵機關應於復查決定，
    或接到訴願決定書，或行政法院判決書正本後10日內，填發
    補繳稅款繳納通知書，通知納稅義務人繳納，並自該項補繳
    稅款原應繳納期間屆滿之次日起，至填發補繳稅款繳納通知
    書之日止，按補繳稅額，依原應繳納稅款期間屆滿之日郵政
    儲金匯業局之1 年期定期存款利率，按日加計利息，一併徵
    收；納稅義務人應納稅捐，於繳納期間屆滿30日後仍未繳納
    者，由稅捐稽徵機關移送法院（現行為行政執行處）強制執
    行。但納稅義務人已依第35條規定申請復查者，暫緩移送法
    院強制執行；滯納金、利息…除本法另有規定者外，準用本
    法有關稅捐之規定，稅捐稽徵法第38條第1 項、第3 項、第
    39 條 第1 項及第49條前段各定有明文。
三、本件原告76年度營利事業所得稅結算申報，前經臺北縣政府
    稅捐稽徵處核定全年所得額為120,361,351元，原告不服，
    向該處申請復查，經該處以79年8月2日79北縣稅法字第
    52442號函復，俟營業稅部分行政救濟確定後，再行復查決
    定。嗣該案營業稅部分於92年5月8日確定，被告乃據以復查
    決定准予追減全年所得額47,098,659元，變更全年所得額為
    73,262,692元，核定補徵稅額3,827,000元，原告就上開復
    查決定未依法提起訴願而告確定，被告所屬新莊稽徵所乃就
    復查決定應補繳稅款3,827,000 元，加計行政救濟利息
    5,014,208 元一併發單補徵。原告就行政救濟加計利息部分
    不服，申請復查，未獲變更，提起訴願，亦遭駁回等情，為
    兩造所不爭，且有上開各該函文、原處分、復查決定及訴願
    決定書等件影本附原處分及訴願機關卷可稽。
四、原告主張一律依年利率9.5% 計算利息於法有違亦不公平，
    且本件於79年7月申請復查，被告遲延作成復查決定，不可
    歸責於原告，又利息請求權因5年期間不行使而消滅，請撤
    銷超過時效之加計利息；營業稅部分已於92年5 月8 日確定
    ，被告卻延至10個月後始為復查決定，此遲延期間亦不可歸
    責於原告，自不能加計利息云云，惟其主張為被告所否認。
    被告則稱稅捐稽徵法第35條第4 項規定，稅捐稽徵機關應於
    接到復查申請書後2 月內為復查決定，並作成決定書，此係
    訓示規定，稅捐稽徵機關未於期間內作成決定，依同條第5
    項規定，納稅義務人得逕行提起訴願，期間屆滿後作成之復
    查決定仍有效力，依規定亦應加計利息；又應補繳稅款者，
    依稅捐稽徵法第38條第3 項規定，係按原應繳納稅款期間屆
    滿之日郵政儲金匯業局之1 年期定期存款利率，按日加計利
    息，本件被告所屬新莊稽徵所按原應繳納稅款期間屆滿之日
    郵政儲金匯業局之1 年期定期存款利率9.5 ﹪，核定行政救
    濟加計利息為5,014,208 元，並無不合；再者，本件行政救
    濟加計利息係因復查程序終結決定有應補繳稅款，被告所屬
    新莊稽徵所始依稅捐稽徵法第38條第3 項規定加計利息，並
    無利息請求權因5 年期間不行使而消滅之情事等語，資為爭
    議。
五、按納稅義務人對於核定稅捐之處分如有不服，依法申請復查
    ，並非毋庸繳納原核定應納稅額，僅係得暫緩繳納，倘納稅
    義務人為免於復查決定核定應補繳稅捐後依法須加計之利息
    ，亦可於繳納期間屆滿前先行繳納，俟復查決定如有應退稅
    額時，再依稅捐稽徵法第38條第2 項規定，自納稅義務人繳
    納該項稅款之日起，至填發收入退還書或國庫支票之日止，
    按退稅額，依繳納稅款之日郵政儲金匯業局之1 年期定期存
    款利率，按日加計利息，一併退還。且稅捐稽徵法第38條第
     2項、第3 項對於經行政救濟確定應行退補之本稅，應加計
    利息一併徵收或退還之規定，旨在填補徵納雙方因行政救濟
    程序而延緩徵收或退還之本稅所生之損失，使雙方之損益關
    係達於衡平。又未繳納稅款而申請復查者，依稅捐稽徵法第
    39 條 第1 項規定，申請復查暫緩移送法院（現行為行政執
    行處）強制執行；如於行政救濟程序不加計利息，對依法定
    期限自動繳納稅款者，將生不公平之待遇。經查，本件原告
    因提起行政救濟而享有未依限繳納稅款之利益，為原告所不
    爭；依前揭延緩徵收加計利息之規定及公平之原則，即應負
    擔緩繳稅款期間之利息，要不因復查決定或行政爭訟期間而
    生影響。
六、原告雖稱本件行政救濟利息之核定，因被告遲誤稅捐稽徵法
    第35條第4 項所定2 個月應為復查決定之法定期間，其延誤
    作成復查決定期間之利息不應由納稅義務人負擔云云；惟按
    稅捐稽徵機關應於接到復查申請書後2 月內為復查決定，並
    作成決定書，稅捐稽徵法第35條第4 項固設有規定，惟此規
    定之性質，屬於訓示規定，稅捐稽徵機關未於期間內作成決
    定者，依同條第5 項規定，納稅義務人得逕行提起訴願；但
    期間屆滿後作成之復查決定，仍有效力；依稅捐稽徵法第38
    條第3 項之規定，亦應加計利息（最高行政法院89年度9 月
    份第1 次庭長法官聯席會議決議意旨參照）。
七、又應補繳稅款者，係按原應繳納稅款期間屆滿之日郵政儲金
    匯業局之1 年期定期存款利率，按日加計利息，稅捐稽徵法
    第38條第3 項規定甚明；本件被告所屬新莊稽徵所按原應繳
    納稅款期間屆滿之日郵政儲金匯業局之1 年期定期存款利率
    9.5 ﹪，核定行政救濟加計利息為5,014,208 元，於法並無
    不合。原告主張如遇有跨越年度而有不同利率標準時，應按
    不同年度之不同利率加計利息云云，於法尚非有據，不足為
    採。
八、再者，經行政救濟復查程序之加計利息，係稅捐機關於復查
    程序終結，決定應補繳稅款者，始得依稅捐稽徵法第38條第
    3 項規定核定加計利息。經查，本件被告就原告對於76年度
    營利事業所得稅結算申報之核定申請復查，係於93年3 月16
    日作成復查決定，被告所屬新莊稽徵所並於前揭規定10日內
    即93年3 月25日填發補繳稅款繳納通知書，通知納稅義務人
    之原告繳納等情，有復查決定書及應補稅額更正註銷單等件
    附原處分卷可稽，並未超逾稅捐稽徵法第21條規定法定核課
    期間；故原告主張本件利息請求權因5 年期間不行使而消滅
    云云，核係對於法規之誤解，亦不足採。
九、從而，本件被告所屬新莊稽徵所就原告對於76年度營利事業
    所得稅結算申報之核定申請復查，其復查決定應補繳稅款
    3,827,000 元，而加計行政救濟利息5,014,208 元一併發單
    補徵，該加計利息之處分，於法並無違誤。復查及訴願決定
    遞予維持，亦無不合。原告徒執前詞，訴請撤銷，為無理由
    ，應予駁回。
據上論結，本件原告之訴為無理由，爰依行政訴訟法第98條第3
項前段，判決如主文。
中    華    民    國    95    年    10    月   30     日
                       第五庭審判長法  官  張瓊文
                                   法  官  王碧芳
                                   法  官  蕭忠仁
上為正本係照原本作成。
如不服本判決，應於送達後20日內，向本院提出上訴狀並表明上
訴理由，如於本判決宣示後送達前提起上訴者，應於判決送達後
20日內補提上訴理由書（須按他造人數附繕本）。
中    華    民    國    95    年    10    月   30     日
                                   書記官  蕭純純


司法院資訊處製作；財團法人民間司法改革基金會備份。
